【裁判字號】    97,易,4281
【裁判日期】    971211
【裁判案由】    詐欺
【裁判全文】
臺灣臺中地方法院刑事判決              97年度易字第4281號
公  訴  人  臺灣臺中地方法院檢察署檢察官
被      告  丙○○
上列被告因詐欺案件，經檢察官聲請以簡易判決處刑（97年度偵
緝字第1649號），本院認不宜以簡易判決處刑，改依通常程序審
理，判決如下：
    主    文
本件公訴不受理。
    理    由
一、公訴意旨略以：被告丙○○明知金融機構存摺帳戶為個人信
    用之表徵，且任何人只要有少許之金錢，均可自行到金融機
    構申請開立存款帳戶，而無特別之窒礙，並可預見將自己所
    有之存摺、金融卡及提款密碼等金融帳戶資料提供他人時，
    有供不法詐騙份子利用，而幫助他人為財產犯罪之虞，竟不
    違背其本意，基於幫助他人詐欺取財之犯意，於民國97年3
    月間，將其於兆豐國際商業銀行南臺中分公司（整併前為中
    國國際商業銀行）開立帳號00000000000號帳戶之存摺、金
    融卡及密碼，交付予真實姓名年籍不詳自稱「林先生」之成
    年男子。而該等真實姓名年籍不詳之成年男子，取得被告丙
    ○○之上開帳戶資料後，即與其餘真實姓名年籍不詳之成年
    人，共同基於意圖為自己不法所有之犯意，為以下之詐欺行
    為：(一)、於97年3月13日晚上6時30分許，撥打電話予被害人
    甲○○，自稱係東森購物公司之人員，佯稱因操作錯誤，致
    誤設為分期付款，將每期於其帳戶扣款，須由本人至自動櫃
    員機處作取消之動作等不實訊息，致被害人甲○○陷於錯誤
    ，於97年3月19日晚上7時20分許，匯款新臺幣（下同）2萬
    8,028元至被告丙○○之上開銀行帳戶。(二)、於97年3月13日
    晚上7時許，撥打電話予被害人乙○○，自稱係東森購物公
    司之人員，佯稱因其內部人員疏忽導致誤設為分期付款，須
    請本人至自動櫃員機處作取消之動作等不實訊息，致被害人
    乙○○陷於錯誤，於97年3月19日晚上7時26分許，匯款2萬9
    ,983 元至被告丙○○之上開銀行帳戶。因認被告丙○○涉
    有刑法第30條第1項、第339條第1項之幫助詐欺取財罪嫌云
    云。
二、按案件曾為不起訴處分，而違背第260條之規定再行起訴者
    ，應諭知不受理之判決；且得不經言詞辯論為之，刑事訴訟
    法第303條第4款、第307條定有明文。復按不起訴處分已確
    定，非有發現新事實與新證據者，不得對於同一案件再行起
    訴，刑事訴訟法第260條第1第1款亦有明文。又一行為而觸
    犯數罪名者，為想像競合犯，而想像競合犯既係僅有一行為
    ，自應僅受一次法律評價，此與連續犯之數行為及牽連犯有
    方法、結果行為之可分行為不同（最高法院67年度10次刑事
    庭庭推總會議決議意旨參照）。
三、經查：
(一)、被告丙○○曾於97年3月12日，將其所申請使用之兆豐國際
    商業銀行南臺中分公司（整併前為中國國際商業銀行）帳號
    00000000000號帳戶、華泰商業銀行帳號00000000000 00000
    號帳戶及寶華銀行帳戶之金融卡各1張及密碼，委託空軍一
    號汽車客運股份有限公司送至桃園南崁地區交付給他人等情
    ，業據被告供述明確。而被告交付上開華泰商業銀行帳戶之
    金融卡及密碼後，有被害人陳敏雲遭詐欺集團成員詐騙，因
    而前往自動櫃員機操作，致匯款3019元至被告上開華泰商業
    銀行帳戶內，被告此部分行為，業經臺灣彰化地方法院檢察
    署檢察官認被告辯稱係遭自稱「東森購物」人員詐騙，而將
    其上開帳戶之3張金融卡委託空軍一號巴士交付給他人等辯
    解為可採，因認被告犯罪嫌疑不足，而於97年4月30日以97
    年度偵字第3141號為不起訴處分確定，此有上開不起訴處分
    書、臺灣高等法院被告前案紀錄表在卷可按。
(二)、被告既係1次交付上開3帳戶之金融卡及密碼給他人，則本件
    被告交付上開兆豐國際商業銀行南臺中分公司帳戶之金融卡
    及密碼給他人，造成被害人甲○○、乙○○於97年3月19日
    遭詐欺取財之事實，與臺灣彰化地方法院檢察署上開確定不
    起訴處分之犯罪事實，在法律上應屬想像競合犯之關係。誠
    然偵查中不生偵查不可分之問題，惟被告既僅有「1交付金
    融卡及密碼」之行為，亦即僅有1幫助行為，則應僅受1次法
    律評價，此與連續犯之數行為及牽連犯有方法、結果行為之
    可分行為不同（最高法院67年度10次刑事庭庭推總會議決議
    意旨參照）。而被告於臺灣彰化地方法院檢察署偵查中亦已
    供稱其係1次交付上開3帳戶之金融卡及密碼給他人，且被告
    該次交付3帳戶金融卡及密碼之行為亦經該署檢察官認定犯
    罪嫌疑不足，而為不起訴處分確定，而本件被害人遭詐欺取
    財之時間為97年3月19日，亦在上開不起訴處分之前，則本
    件經起訴之犯罪事實應為該確定不起訴處分之效力所及。
(三)、本件起訴事實之被告帳戶、被害人等事實，固與前開不起訴
    處分所確定者不同，且被害人之資料及筆錄亦未於該偵查程
    序出現，自未經檢察官審查判斷，惟是否即可謂為「發現新
    事實及新證據」？本院認為前開不起訴處分所評價之行為乃
    被告「1次交付3帳戶金融卡及密碼」並致被害人遭詐欺取財
    之幫助行為，而臺灣彰化地方法院檢察署檢察官既認定被告
    該交付行為係遭他人詐騙而交付，則除有反於上開認定之事
    實及證據發現，例如：(1)足以證明被告係分次、個別交付3
    帳戶金融卡與密碼，而為獨立之幫助行為。(2)足以證明被告
    並非遭詐騙，而係故意以有償或無償提供其上開3帳戶金融
    卡及密碼給他人使用。否則即不應因上開3帳戶陸續有被害
    人出現申告，而謂為「發現新事實及新證據」。
四、綜上所述，本件起訴之犯罪事實應係前開臺灣彰化地方法院
    檢察署97年度偵字第3141號確定不起訴處分效力所及，亦非
    所謂「發現新事實及新證據」。檢察官再行起訴，顯然違反
    刑事訴訟法第260條之規定，自應依法為不受理判決之諭知
    ，且不經言詞辯論為之。
據上論斷，應依刑事訴訟法第452條、第303條第4款、第307條，
判決如主文。
中    華    民    國    97    年    12    月    11    日
                  刑事第八庭  審判長法  官  林慧英
                                    法  官  戴嘉慧
                                    法  官  簡源希
上為正本係照原本作成。
如不服本判決應於收受判決後10日內向本院提出上訴書狀，並應
敘述具體理由；其未敘述上訴理由者，應於上訴期間屆滿後20日
內向本院補提理由書（均須按他造當事人之人數附繕本）「切勿
逕送上級法院」。
                                    書記官  黃雅青
中    華    民    國    97    年    12    月    11    日


司法院資訊處製作；財團法人民間司法改革基金會備份。
